【裁判字號】    89,易,365
【裁判日期】    890905
【裁判案由】    背信等
【裁判全文】
臺灣臺南地方法院刑事判決                          八十九年度易字第三六五號
    公  訴  人  臺灣台南地方法院檢察署檢察官
    被      告  丁○○
右列被告因背信等案件，經檢察官提起公訴（八十八年度偵字第三七三九、三七八五
號）及移送併辦（八十八年度偵字第九七三四號），本院判決如左：
    主    文
丁○○公司負責人違反公司不得經營登記範圍以外之業務之規定，處罰金新台幣拾伍
萬元，如易服勞役，以參佰元折算壹日。
    事    實
一、丁○○係設在彰化縣花壇鄉○○村○○路○段一一八號「松麟汽車股份有限公司
    」（以下簡稱松麟公司）之負責人，明知其公司之營業項目為：（一）各種汽車
    出口買賣業務。（二）各種汽車零件買賣。並不包括貸款業務，竟自民國七十七
    年間起在前揭營業處所，經營登記範圍以外之貸款業務，以週年利率百分之十七
    計算，並自八十五年三月間某日起，貸款予同案被告甲○○（另行審結）本金加
    利息共新台幣一千九百餘萬元。
二、案經昌鳳交通有限公司、丙○○、乙○○訴請臺灣臺南地方法院檢察署檢察官偵
    查起訴及移送併辦。
    理    由
一、訊據被告丁○○固不否認其為松麟公司負責人，明知公司經營之業務係辦理汽車
    買賣，並無貸款之業務，亦知松麟公司確有貸款他人等情，惟矢口否認有何違反
    公司法之犯行，辯稱僅掛名而未實際經營公司，不知違法云云。經查，松麟公司
    自七十七年間即辦理消費借費業務一節，業據證人戊○○於偵查及本院審理時證
    述明確，而戊○○亦明確證稱被告丁○○確知道消費借貸之事，伊為總經理，亦
    不可能不把詳細情形告知負責人等語（見本院八十九年五月九日審理筆錄）。另
    按不得因不知法律而免其刑事責任，刑法第十六條前段定有明文；被告既為公司
    負責人，自不得以不知法律云云，圖免刑事責任。是被告自白部分，核與事實相
    符，而其所辯，則係事後畏罪卸責之詞，不足採信。本件事證明確，被告犯行，
    洵堪認定。
二、核被告為公司負責人，違反公司不得經營登記範圍以外之業務之規定，所為係犯
    公司法第十五條第三項、第一項之罪。爰審酌被告犯罪之動機、目的、手段、所
    生危害及所得利益、犯罪後之態度等一切情狀，量處如主文所示之刑，並諭知易
    服勞役之折算標準，以資懲儆。
三、據上論斷，應依刑事訴訟法第二百九十九條第一項前段，公司法第十五條第三項
    、第一項，刑法第十一條前段、第四十二條第二項，罰金罰鍰提高標準條例第二
    條，判決如主文。
中      華      民      國    八  十  九    年    九    月      五      日
    臺灣臺南地方法院刑事第一庭
                                        法  官  王  獻  楠
右正本證明與原本無異。
如不服本判決，應於判決送達後十日內，向本院提出上訴狀。
                                        書記官  陳  玉  果
中      華      民      國    八  十  九    年    九    月      五      日
附錄本案論罪科刑法條全文。
公司法第十五條第一項、第三項：
  公司不得經營登記範圍以外之業務。
  公司負責人違反前二項規定時，各處一年以下有期徒刑、拘役或科或併科新台幣十
  五萬元以下罰金，並賠償公司因此所受之損害。


司法院資訊處製作；財團法人民間司法改革基金會備份。
